【裁判字號】    97,家抗,52
【裁判日期】    971030
【裁判案由】    宣告禁治產
【裁判全文】
臺灣高雄地方法院民事裁定              97年度家抗字第52號
抗  告  人  戊○○
相  對  人  乙○○
相  對  人  甲○○
被禁治產人  丁○○○
上列抗告人因與相對人間聲請宣告禁治產等事件，不服中華民國
97 年6月11日本院97年禁字第127 號第一審所為裁定，提起抗告
，本院第二審裁定如下：
    主  文
原裁定主文第二項部分廢棄。
指定丙○○（男、民國○○年○ 月○ 日生, 身分證統一編號:Ｚ0000
00000 號）為禁治產人丁○○○之監護權人。
抗告程序費用新臺幣臺仟元由相對人負擔。
    理  由
一、抗告意旨略以：原審裁定主文內容所述，指定由抗告人任禁
    治產人之監護人，雖當時抗告人確有簽名，惟抗告人戊○○
    係對於親屬會議開會決議中擔任監護人之定義不明瞭之下，
    並經被禁治產人之子女即相對人等告知係為辦理保險等簡單
    事宜，方同意擔任並簽署親署會議決議書，嗣後因收到鈞院
    家事法庭裁定後，發現與相對人等所述內容差距甚大，且抗
    告人年事已高，又健康情形不佳，現亦未與禁治產人同居，
    無法實際照顧並擔任禁治產人之監護人乙職，是以爰依法提
    起
    本件抗告等語。
二、按對於心神喪失或精神耗弱致不能處理自己事務者，法院得
    因本人、配偶、最近親屬二人或檢察官之聲請，宣告禁治產
    ，民法第14條第1 項定有明文。次按「禁治產人應置監護人
    」、「禁治產人之監護人，依左列順序定之：一、配偶。二
    、父母。三、與禁治產人同居之祖父母。四、家長。五、後
    死之父或母以遺囑指定之人。（第1 項）不能依前項規定定
    其監護人時，由法院徵求親屬會議之意見選定之。（第2項
    ）」民法第1110條、第1111條亦有明定。
三、經查，抗告人主張之事實，業據提出高雄市立小港醫院（委
    託高雄醫學大學經營）診斷證明書、財團法人私立高雄醫學
    大學附設中和紀念醫院中國鋼鐵公司員工健康檢查表及本院
    97年度禁字第127 號民事裁定各1 份為證，經核無誤。而抗
    告人以「其年事已高、健康情形不佳為由，顯無法適任禁治
    產人之監護人」等為由，而提起本件抗告，請求撤退其擔任
    禁治產人丁○○○之監護人等情，經本院依職權調閱本院97
    年度禁字第127 號卷宗結果，依相對人於原審所附之親屬會
    議決議所示，該次親屬會議乃由相對人之大舅劉添福、二舅
    戊○○、三舅劉明泉等三人所為之會議，並有禁治產人之子
    女甲○○、乙○○、丙○○在場為證，並由渠等6 人簽名於
    其上，然其親屬會議之組織, 顯然與民法第1130條、第1131
    條之規定不符，是原審僅係以該決議為參考，而另依民法第
    1132條第2 項之規定，依職權為上開禁治產人指定監護人。
    再者，本院審酌抗告人因年事已高, 健康不佳且又未與受禁
    治產人同居, 顯然無法實際照顧並擔任禁治產人丁○○○之
    監護人，為免禁治產人之權利義務長久處於無人行使或負擔
    之狀態，而有不利於禁治產人之情事，即有另為指定禁治產
    人之監護人之必要。本院審酌禁治產人之子丙○○現與禁治
    產人共居，禁治產人由其照顧中，故由丙○○行使或負擔對
    於禁治產人之護養、照顧自較他人為妥適，且相對人甲○○
    亦到庭表示：同意抗告人主張，表示改由禁產人同戶籍之子
    丙○○擔任監護人，並提出禁治產人之子女甲○○、乙○○
    、丙○○等全部簽名之同意書1 份為證等情，是本院認為由
    丙○○擔任禁治產人丁○○○之監護人, 由其負責養護、照
    顧禁治產人之身體及生活為適當。從而，抗告人請求廢棄原
    裁定所為由其擔任禁治產人監護人之部份為有理由，應予准
    許，本院另依民法第1110條、第1111條、第1132條第2 項之
    規定，改定禁治產人丁○○○之監護人由其子丙○○擔任之
    ，裁定如文主所示。
四、據上論結，本件抗告為有理由，依非訟事件法第46條、第21
    條第2 項、第23條、第24條第1 項，民事訴訟法第492 條、
    第78條，裁定如主文。
中    華    民    國    97    年    10    月    30    日
                  家事法庭審判長法  官  廖家陽
                                法  官  劉建利
                                法  官  吳宏榮
中    華    民    國    97    年    10    月    30    日
                                書記官  葉正昭


司法院資訊處製作；財團法人民間司法改革基金會備份。
